【裁判字號】    96,重訴,1702
【裁判日期】    970509
【裁判案由】    清償借款
【裁判全文】
臺灣臺北地方法院民事判決            96年度重訴字第1702號
原      告  台灣土地銀行股份有限公司
法定代理人  乙○○
訴訟代理人  甲○○
被      告  津展科技有限公司
法定代理人  己○○
            （訴訟代理人  高進發律師）
            丙○○
兼法定代理  丁○○
人
被      告  戊○○
當事人間請求清償借款事件，經本院於中華民國97年4 月25日言
詞辯論終結，判決如下：
    主      文
被告津展科技有限公司、丁○○、戊○○應連帶給付原告新台幣
肆佰捌拾貳萬壹仟佰柒拾元，及其中新台幣肆佰捌拾萬伍仟貳
佰零捌元部分自民國九十四年七月二十四日起至清償日止，按年
息百分之六點二五五計算之利息，並自民國九十四年八月二十五
日起至清償日止，在六個月以內者，按上開利率百分之十，超過
六個月者，超過部分按上開利率百分之二十計付違約金。
被告津展科技有限公司、丁○○、戊○○應連帶給付原告新台幣
佰柒拾玖萬壹仟佰拾貳元，及自民國九十四年十一月八日
起至清償日止，按年息百分之六點五八計算之利息，並自民國九
十四年十二月九日起至清償日止，在六個月以內者，按上開利率
百分之十，超過六個月者，超過部分按上開利率百分之二十計付
違約金。
被告津展科技有限公司、丁○○、戊○○應連帶給付原告新台幣
貳佰零伍萬伍仟柒佰肆拾伍元，及自民國九十四年十一月二十三
日起至清償日止，按年息百分之六點六四計算之利息，並自民國
九十四年十二月二十四日起至清償日止，在六個月以內者，按上
開利率百分之十，超過六個月者，超過部分按上開利率百分之二
十計付違約金。
訴訟費用新台幣壹拾萬陸仟零肆拾陸元由被告津展科技有限公司
、丁○○、戊○○連帶負擔。
本判決第一、二、三項於原告各以新台幣壹佰陸拾伍萬元、新台
幣壹佰拾萬元、新台幣柒拾萬元或同面額之中央政府建設公債
九十四年度甲類第七期債票為被告供擔保後，得假執行。
    事實及理由
甲、程序方面：
一、兩造業於授信約定書第十八條約定合意以本院為第一審管轄
    法院，有授信約定書在卷可稽，故本院自有管轄權，合先敘
    明。
二、按解散之公司除因合併、分割或破產而解散外，應行清算；
    上開規定於公司經中央主管機關撤銷或廢止登記者準用之，
    公司法第二十四條、第二十六條之一分別定有明文。次按，
    有限公司之清算，以全體股東為清算人；又清算人有數人時
    ，得推定一人或數人代表公司，如未推定時，各有對於第三
    人代表公司之權，此於公司法第一百十三條準用第七十九條
    、第八十五條規定甚詳者。經查：
  (一)被告津展科技有限公司於訴訟繫屬前之民國96年11月9日業
    已經主管機關廢止登記，尚未選任清算人一節，有公司登記
    資料查詢、本院民事記錄科查詢表在卷可稽（見本院卷第24
    、32頁），原告遂於民國97年2月1日補正以其全體股東己○○、丙○○、丁○○為法定代理人，自無不合。
  (二)被告津展科技有限公司之法定代理人己○○雖陳稱：其僅為
    股東身份，並非董事，且未曾參與公司經營事務，被告津展
    科技有限公司負責人應為丁○○，己○○並非被告津展科技
    有限公司之法定代理人，應以其公司董事丁○○為法定代理
    人等語。惟查，如前所述，被告津展科技有限公司既已經廢
    止登記，依公司法第二十六條之一準用第二十四條規定，在
    廢止登記生效後應即進行清算程序，不因該公司有無選任清
    算人、清算人有無實際清算程序而受影響，此際即應以其公
    司全體股東為法定清算人。再者，69年公司法修法後，有限
    公司改採董事單軌制，並準用無限公司之有關規定，在清算
    程序部分亦然（公司法第一百十三條規定參照）；無限公司
    既無董事之設置，則依公司法第一百十三條準用第七十九條
    情形下，自係以有限公司全體股東為法定清算人。至於法定
    代理人己○○所舉公司法學者認為應準用股份有限公司之規
    定，以董事為有限公司之清算人之見解，蓋均為公司法69年
    修法前之見解，且與現行公司法第一百十三條規定有違，洵
    無足採。
三、被告津展科技有限公司之法定代理人己○○固有委任高進發
    律師為訴訟代理人，但因係以其自己之名義、而非被告津展
    科技有限公司名義委任者，故高進發律師所為訴訟行為效力
    不及於被告津展科技有限公司。準此，本件被告經合法通知
    ，均未於最後言詞辯論期日到場，核無民事訴訟法第三百八
    十六條所列各款情形，應依原告之聲請，由其一造辯論而為
    判決。
乙、得心證之理由：
一、原告主張：
  (一)被告津展科技有限公司邀同共同被告丁○○、蕭美華為連帶
    保證人，於92年12月24日向原告借用週轉金新台幣（下同）
    5,000,000元，約定利息按原告公告基準利率加碼11.94碼（
    每碼0.25﹪）機動計算（目前為年息6.255﹪），以每一個
    月為一期，按期付息一次，任何一期利息到期不獲付款時，
    全部借款視為均已到期，其逾期清償在六個月以內者，按上
    開利率10﹪，超過六個月者，超過部分按上開利率20﹪計付
    違約金。詎被告津展科技有限公司自94年7月24日起即未繳
    息還本，依授信約定書第五條第一款約定，債務視為全部到
    期，被告即喪失期限利益。
  (二)被告津展科技有限公司另以被告丁○○、蕭美華為連帶保證
    人，於92年12月24日與原告簽訂進口遠期信用狀借款契約，
    約定於額度美金250,000元之限額內可循環開立信用狀使用
    ，利息自押匯銀行押匯日起至到期日止，按原告一般外匯授
    信牌告利率計算，於每筆借款償還時一併結算之，如到期未
    還，除應依照到期日當日原告「一般外匯授信牌告利率」與
    「新台幣企業基準利率加年息2.5﹪」之較高利率支付遲延
    利息外，逾期清償在六個月以內者，按上開利率10﹪，超過
    六個月者，超過部分按上開利率20﹪計付違約金。嗣被告津
    展科技有限公司遂依約於93年6月21日、93年7月7日向原告
    申請開發信用狀，經原告開出信用狀並由原告之國外銀行為
    其代墊美金100,016元、148,708元，詎料二筆墊款屆期竟未
    獲清償。
  (三)上述借款屢向被告催討，均置之不理，為此爰依消費借貸及
    連帶保證契約之法律關係，起訴請求被告連帶返還借款本息
    及違約金等語。並聲明：除假執行供擔保金額外，如主文所
    示。
二、被告未於言詞辯論期日到場，亦未提出書狀作何聲明或陳述
    。
三、兩造不爭執之事實：
    本件原告主張如前一所述之事實，已據其提出本票、授權書
    、授信約定書、進口遠期信用狀借款契約、進口結匯證實書
    、繳息查詢、開發信用狀申請書、進口單據到達通知書、進
    口二次結匯送件單、利率表為證。被告津展科技有限公司、
    丁○○經於相當時期受合法之通知，而於言詞辯論期日不到
    場，亦未提出準備書狀爭執，依民事訴訟法第二百八十條第
    三項準用第一項規定，視同對原告主張之前述事實為自認；
    被告戊○○則未於言詞辯論到場爭執，亦未提出書狀陳述以
    供本院斟酌，是依上開證物，應堪信原告主張為真實。
四、從而，原告依消費借貸及連帶保證契約請求被告連帶給付借
    款如主文第一至三項所示，為有理由，應予准許。
五、本件為判決之基礎已臻明確，兩造其餘之陳述及所提其他證
    據，經本院斟酌後，認為均於判決之結果無影響，亦與本案
    之爭點無涉，自無庸逐一論述，併此敘明。
六、訴訟費用之負擔：本件第一審裁判費為105,896元、公示送
    達登報費為150元，共計106,046元，應由被告連帶負擔，爰
    確定如主文第四項所載。
丙、假執行之宣告：
    原告陳明願供擔保，請求宣告假執行，核無不合，茲酌定擔
    保金額，予以准許。
丁、結論：原告之訴為有理由，並依民事訴訟法第三百八十五條
    第一項前段、第八十五條第二項、第三百九十條第二項，判
    決如主文。
中    華    民    國    97    年    5     月    9     日
                  民事第三庭  法  官  賴錦華
以上正本係照原本作成。
如對本判決上訴，須於判決送達後二十日之不變期間內，向本院
提出上訴狀。
中    華    民    國    97    年    5     月    9     日
                              書記官  張馨文


司法院資訊處製作；財團法人民間司法改革基金會備份。
